【裁判字號】    88,訴,1569
【裁判日期】    890124
【裁判案由】    誣告
【裁判全文】
臺灣桃園地方法院刑事判決                        八十八年度訴字第一五六九號
    公  訴  人  台灣桃園地方法院檢察署檢察官
    被      告  甲○○
右列被告因誣告案件，經檢察官提起公訴（八十八年度偵字第一七二九三號），本院
判決如左：
        主  文
甲○○未指定犯人，而向該管公務員誣告犯罪，累犯，處有期徒刑參月；又意圖他人
受刑事處分，向該管公務員誣告，累犯，處有期徒刑陸月；應執行有期徒刑捌月。
        事  實
一、甲○○前因妨害公務案件，經本院於民國八十五年十一月二十六日判處有期徒刑
    三月，於八十六年二月二十四日確定，並於於八十六年五月三十一日執行完畢，
    仍不知悔改，明知其所簽發，桃園市信用合作社永興分社付款，帳號○三四九二
    一—六號，票號0000000號，面額新台幣八萬元，發票日八十七年八月二
    十四日之支票乙紙，業於八十七年六月中旬間，因林財裕介紹黃建業前來其住處
    向其借貸，而交付收持，竟於八十七年七月十五日前往桃園市信用合作社永興分
    社填寫遺失票據申報書，未指定犯人，而向桃園縣警察局誣告上開支票遺失，報
    請該管司法警察機關，協助偵查侵占遺失物罪嫌。嗣黃建業將上開支票轉讓予李
    汪地，李汪地交予其妻呂美珠於八十七年八月二十四日在台灣中小企業銀行大溪
    分行提示付款遭退票，為票据交換所發現，而報請桃園縣警察局大溪分局偵辦，
    甲○○竟又意圖呂學賢受刑事處分，於桃園縣警察局大溪分局，先於在八十七年
    十月四日及同年十一月三日員警訊問時，向承辦員警捏造事實，誣指上述支票係
    於八十七年六月間，和呂學賢在桃園縣八德市○○路○段附近之路邊攤一起喝酒
    時，連同印鑑一起被呂學賢竊取。
二、案經台灣桃園地方法院檢察署檢察官自動檢舉偵查起訴。
        理  由
一、訊之被告甲○○矢口否認有右揭誣告犯行，辯稱：上開支票係伊簽發準備支付積
    欠南華夜總會之酒帳，適逢呂學賢邀請同至桃園縣八德市○○路○段附近路邊攤
    喝酒，呂學賢趁伊酒醉即將伊支票及印鑑章一併竊走，伊確實未將該支票交給黃
    建業或林財裕云云。惟查，證人黃建業經由證人林財裕介紹，至被告住處借取上
    開支票之事實，業經証人林財裕、黃建業供述在卷（見八十七年度偵字第一八一
    一二號偵查卷第七頁反面、第三十八頁反面、第六十二頁反面、第六十三頁正面
    、第七十八頁正面、反面），互核情節相符，證人呂學賢亦堅稱不曾竊取被告支
    票或印鑑章，被告甚且曾親自交付支票（並非系爭支票）與伊等情，核亦與證人
    郭冠宏證述曾目擊呂學賢向人借票等節並無不符。而系爭支票係由被告本人親自
    完成發票行為，為被告所自承，然被告掛失上開支票時，竟係以空白票據而掛失
    止付，又於遺失票據申報書上明確填寫上開支票現已「遺失」，請求警察局協助
    偵查「侵佔遺失物」罪嫌，有卷附上開票據、票據掛失止付通知書、遺失票據申
    報書各一紙（以上為影本）可稽，苟被告認定上開支票並票據印鑑章均為呂學賢
    所竊，於發覺後理應即向警局報案，何以遲至持票人呂美珠提示遭退票時，經桃
    園縣警察局大溪分局通知始到案陳述支票為呂學賢所竊？縱使因法律常識不足，
    未能及時報案，至少於填寫遺失票據申報書時，該申報書標明有票據「遺失」、
    「被竊」，請警局協助偵查「侵佔遺失物」、「竊盜」等文字供被告勾寫，被告
    又何以未說明該支票係遭竊，而陳報為遺失？且該支票業經其完成發票行為，票
    面金額高達八萬元，據被告所陳乃擬清償南華夜總會酒帳所用，被告豈有以空白
    支票掛失止付之理？另參酌卷附桃園縣票據交換所八十七年十二月十七日桃票字
    第六二七號函所示被告之退票記錄名係以觀，被告自八十七年三月十六日起即有
    退票紀錄，而於八十七年七月二十四日拒絕往來，顯然其票據信用極為不良，益
    徵證人林財裕、黃建業證稱該票據為被告所交付等言屬實，嗣後被告掛失止付，
    無非意在阻止因存款不足又跳票，以致銀行拒絕往來。被告所辯，顯係臨訟卸責
    之詞，不足採信，其誣告罪行，均堪予認定。
二、核被告所為係犯刑法第一百六十九條誣告罪、第一百七十一條第一項之未指定人
    誣告罪。所犯二罪，犯意各別、手段互異，應分論併罰。其前因妨害公務案件，
    經本院於八十五年十一月二十六日判處有期徒刑三月，於八十六年二月二十四日
    確定，並於於八十六年五月三十一日執行完畢，有本院被告全國前案記錄表一紙
    在卷可稽，於有期徒刑執行完畢五年內，再犯本件有期徒刑以上之罪，為累犯，
    應加重其刑。爰審酌被告為求卸飾票據債務，竟未指定犯人，而警察局誣告犯罪
    ，徒增檢警機關辦案負荷，嗣經警方追查票據正確來源，未能及時悔悟，為求掩
    飾其誣告犯行，又向警局誣告他人犯竊盜罪，心態極為可議，犯後仍一再矯飾卸
    責，毫無悔意等一切情狀，分就所犯二罪，各量處如主文所示之刑，並定其應執
    行刑。
三、據上論斷，應依刑事訴訟法第二百九十九條第一項前段，刑法第一百六十九條第
    一項、第一百七十一條第一項、第四十七條、第五十一條第五款，罰金罰鍰提高
    標準條例第一條前段，判決如主文。
本案經檢察官邱舜韶到庭執行職務。
中      華      民      國      八十九      年    一    月    二十四    日
                                臺灣桃園地方法院刑事第四庭
                                      法  官  楊  得  君
右正本證明與原本無異。
如不服本判決，應於判決送達後十日內向本院提出上訴狀( 應附繕本 )，上訴於
臺灣高等法院。
                                    書記官   簡慧瑛
中        華        民        國   八十九   年   一   月    二十五    日
附論罪科刑依據之法條：
刑法第一百六十九條
意圖他人受刑事或懲戒處分，向該管公務員誣告者，處七年以下有期徒刑。
意圖他人受刑事或懲戒處分，而偽造、變造證據或使用偽造變之證據者亦同。
刑法第一百七十一條
未指定犯人，而向該管公務員誣告犯罪者，處一年以下有期徒刑、拘役或三百元以下
罰金。
未指定犯人，而為造、變造犯罪證據或使用偽造、變造之犯罪證據，致開始刑事訴訟
程序者亦同。


司法院資訊處製作；財團法人民間司法改革基金會備份。
